臺灣高等法院臺中分院刑事判決　　　　　　　　　　九十一年度上易字第四一一號
　　上　訴　人　臺灣台中地方法院檢察署檢察官
　　被　　　告　丙○○
右上訴人因詐欺案件，不服臺灣台中地方法院九十年度易字第三七九五號中華民國九
十一年一月二十二日第一審判決（起訴案號：臺灣台中地方法院檢察署九十年度偵字
第一三四七三號），提起上訴，本院判決如左：
    主      文
原判決撤銷。
丙○○連續意圖為自己不法之所有，以詐術使人將本人之物交付，處有期徒刑肆月，
如易科罰金，以佰元折算壹日。
    事      實
一、丙○○係鴻雄水電材料行之負責人，明知其於民國 (下同 )八十九年二月至同年
    四月止，已積欠債務約新臺幣（下同）一百萬元，且其設於第一商業銀行東勢分
    行，帳號０三六七九六號之支票存款帳戶，因存款不足，業於八十九年三月二十
    四日經銀行公告拒絕往來，顯已無清償能力，竟仍基於意圖為自己不法所有之概
    括犯意，自同年五月十七日起至七月二十五日止，隱匿上情，連續向設於臺中縣
    豐原市○○路三七巷四號之惠北企業有限公司負責人乙○○，詐稱其資金雄厚，
    欲訂購電氣材料云云，使乙○○信以為真，陷於錯誤而允諾出售，並於同年五月
    份間交付價值四萬八千一百一十二元之電氣材料，於同年六月間交付價值十三萬
    零二百十六元之電氣材料，於同年七月間交付十九萬一千六百二十五元之電氣材
    料予丙○○，共計交付之價值為三十六萬九千九百五十三元。丙○○則於同年七
    月六日，交付一紙票號為ＱＡ0000000，發票人為丙○○，票面金額四萬
    八千元，付款人為第一商業銀行東勢分行之支票予乙○○，以為搪塞，嗣經乙○
    ○遵期提示而遭退票，始發現丙○○上開支票存款帳戶早已因存款不足經拒絕往
    來，始知受騙。
二、案經乙○○訴請臺灣臺中地方法院檢察署檢察官偵查起訴。
    理      由
一、右開犯罪事實迭據告訴人於偵查及審理中指訴綦詳，並有買賣明細單二十五張、
    票號ＱＡ0000000號支票及退票理由單各一紙在卷可稽。又被告設於第一
    商業銀行東勢分行，帳號Ｚ0000000000號之支票存款帳戶，於八十九
    年三月二十四日，因存款不足業經拒絕往來，有台中市票據交換所第一類票據退
    票資料查詢簡覆單在卷可稽，該帳戶經拒絕往來前，於八十九年一月二十七日、
    同年二月二十九日已有三次退票紀錄，有第一商業銀行九十年十一月二十一日（
    九十）一勢字第四００號函檢附之支票存款存戶退票資料查詢單附卷可證，參以
    被告於原審法院審理時供承：「（八十九年五月之前負債多少？）約一百多萬左
    右，當時我尚無能力清償，希望能慢慢清償」、「我是從八十九年農曆年後開始
    應收的貨款都收不回來，經濟情況才開始不好，我開的支票開始退票，但有些支
    票有辦退補手續，有些支票沒辦法支付，就有一、二張讓它跳票。」等語，足徵
    被告於八十九年五月至七月間向告訴人買受上開電氣材料時，顯已無清償能力，
    ，被告明知其已無清償能力，猶隱匿此情，向告訴人詐稱其資力雄厚，致告訴人
    陷於錯誤，而出售貨物予被告，嗣被告甚至交付上開已經拒絕往來而絕對無法清
    償之支票予告訴人，以為支付價金之搪塞，致告訴人陷於錯誤，而持續出售貨物
    予被告，被告有詐欺之故意，至為灼然，事證已臻明確，被告犯行應堪認定。
二、核被告所為，係犯刑法三百三十九條第一項之詐欺取財罪。被告先後多次詐欺取
    財，所為時間緊接，犯構成要件相同之罪，顯係基於概括犯意反覆為之，為連續
    犯，依刑法第五十六條之規定，論以一罪。原審予以論罪科刑固非無見，惟查被
    告始終未坦承詐欺之犯行，雖於法庭上表示每月願清償告訴人一萬元而與告訴人
    達成和解，然於退庭後卻不履行和解條件，原審以被告犯後大致坦承犯行，已與
    告訴人達成和解、犯後態度尚佳等情狀，從輕量處有期徒刑參月，尚有未洽，上
    訴人即檢察官以此為由上訴有理由，應由本院將原審判決撤銷改判，爰審酌被告
    犯罪之動機、目的、詐欺所得數額達三十六萬九千九百五十三元及雖於法庭上表
    示願每月清償告訴人一萬元與告訴人和解，然嗣後卻不履行之態度等一切情狀，
    量處如主文第二項所示之刑。又被告行為後，刑法第四十一條第一項前段已修正
    為：「犯最重本刑為五年以下有期徒刑以下之刑之罪，而受六個月以下有期徒刑
    或拘役之宣告，因身體、教育、職業、家庭之關係或其他正當事由，執行顯有困
    難者，得以一元以上三元以下折算一日，易科罰金。」並於九十年一月十日公布
    施行，於同年月十二日生效，比較新舊法律規定，以新法對被告較為有利，依刑
    法第二條第一項前段規定，應適用修正後之刑法第四十一條第一項前段之規定，
    諭知易科罰金之折算標準。
三、被告經合法傳喚，無正當理由不到庭，爰不待其陳述逕行判決。
四、據上論斷，應依刑事訴訟法第三百六十九條第一項前段、第三百六十四條、第三
    百七十一條、第二百九十九條第一項前段、刑法第二條第一項前段、第五十六條
    、第三百三十九條第一項、刑法第四十一條第一項前段、罰金罰鍰提高標準條例
    第一條前段、第二項，判決如主文。
本案經檢察官甲○○到庭執行職務。
中      華      民      國　    九十一     年     四      月     九 　　日
                                臺灣高等法院臺中分院刑事第九庭
                                      審判長法　官　陳　筱　珮
                                            法　官  吳　重　政
                                            法  官  康  應  龍
右正本證明與原本無異。
不得上訴。
                                            書記官  黃　薰　慧
中      華      民      國　    九十一     年     四      月     十 　　日
                                                                        Ｒ
